臺灣高等法院刑事判決　　　　　　　　93年度上易字第2158號
上　訴　人　臺灣板橋地方法院檢察署檢察官
上　訴　人
即　被　告　甲○○
上列上訴人因妨害公務案件，不服臺灣板橋地方法院93年度易字
第 841號，中華民國93年11月29日第一審判決（起訴案號：臺灣
板橋地方法院檢察署93年度偵字第9410號），提起上訴，本院判
決如下：
    主  文
上訴駁回。
    事  實
一、甲○○於民國（下同）九十三年二月二十四日因所駕駛之車
    牌號碼四四０—ＬＨ號營業小客車，未在兩側後車門加漆牌
    號、車主名稱，違反道路交通管理處罰條例第十六條第一項
    第三款應於車身標明指定標識之規定，經臺北市政府警察局
    文山第二分局掣單舉發，並經交通部公路總局臺北區監理所
    （下簡稱臺北區監理所）於同年三月二十四日裁罰在案。甲
    ○○因欲在檢驗合格後再為繳納罰款，遂於同年三月二十五
    日，前往臺北縣樹林市○○路二四八巷七號臺北區監理所，
    主動申請臨時檢驗查核其前開營業小客車是否已依規定標識
    ，惟仍經檢驗為不合格，又分別於同年月二十六日、二十九
    日、三十日上午、三十日下午及三十一日上午前往臺北區間
    理所辦理覆驗，亦均經判定為不合格，經於同年月三十一日
    十五時三十五分許，甲○○復駕駛上揭車牌號碼四四０—Ｌ
    Ｈ號營業小客車至臺北區監理所辦理覆驗時，臺北區監理所
    助理工務員乙○○依道路交通安全規則第四十二條第三項、
    第一項第二款後段規定（起訴書誤載為道路交通管理處罰條
    例第十六條第一項第三款規定），檢驗該營業小客車於兩側
    後車門標識之牌照號碼及個人名稱，其標示材質是否為防水
    漆料或粘貼是否牢固，以手觸摸該車後車門上以黑色塑膠紙
    所黏貼「甲○○」三字之標識時，甲○○見狀，因認乙○○
    於同日上午檢驗時，以手觸摸致其車門上之「華」字滑動，
    而遭判定為不合格，竟一時基於妨害乙○○執行公務之犯意
    ，對乙○○指稱「你還敢這樣弄我的車」等語，旋即出手抓
    松萍施以強暴，妨害乙○○依法對該營業小客車車身標識之
    檢驗，嗣經乙○○之同事游清秀上前制止，甲○○始行放手
    。
二、案經臺北縣政府警察局樹林分局報告臺灣板橋地方法院檢察
    署檢察官偵查起訴。
    理  由
一、訊據上訴人即被告甲○○供承有於九十三年三月三十一日上
    午至臺北區監理所覆驗其車牌號碼四四０—ＬＨ號營業小客
    車之車身標識時，經證人乙○○判定不合格，嗣於同日十五
    時三十五分許復至臺北區監理所覆驗該營業小客車車身標識
    等事實，惟矢口否認有妨害公務犯行，辯稱：伊車身上都有
    依法標示，九十三年三月三十一日上午去臺北區監理所檢驗
    車子時，乙○○故意將車身上所標示的「華」字撕離，伊因
    而告其毀損，下午伊去檢驗時，乙○○為報復伊而再次要破
    壞伊車身上的「華」字，但伊並沒有對乙○○說「你還敢這
    樣弄我的車」，也沒有抓乙○○的衣領及壓迫住其咽喉云云
    ，惟查：
(一)上揭被告如何於上述時地駕駛其車牌號碼四四０—ＬＨ號營
    業小客車前往臺北區監理所辦理車身標識覆驗時，該所助理
    工務員乙○○依道路交通安全規則第四十二條第三項、第一
    項第二款後段規定，欲檢驗該營業小客車車身標示材質是否
    為防水漆料或粘貼是否牢固時，而欲以手觸摸被告該車後車
    門以黑色塑膠紙所黏貼「甲○○」三字之標識時，被告即向
    證人乙○○稱「你還敢這樣弄我的車」等語，並出手抓住證
    人乙○○之衣領向上拉提，壓迫到乙○○咽喉部分等情，業
    據證人乙○○及游清秀分別於警詢、偵查中及原審法院審理
    時證述綦詳在卷，證人乙○○且於原審法院審理時證稱：伊
    是在臺北區監理所擔任助理工務員，負責電腦檢驗項目以外
    所有汽車檢驗項目，被告是因車輛標示不符規定經警舉發，
    而至臺北區監理所從事檢驗，查明已否符合規定，於九十三
    年三月三十一日十五時三十五分許，是被告當天做之第二次
    檢驗，因為被告車體的標示材料沒有黏貼牢固，檢驗結果還
    是不合格，而其上午檢驗同為不合格之原因，主要是依據道
    路交通安全規則第四十二條第三項之規定，標示材質必須為
    防水漆料或粘貼牢固之材料始得通過，但在檢驗時，伊發現
    被告的標示旁邊還有黏貼的黏液，且從外觀上看來字體和一
    般車輛不同，為了檢驗是否黏貼牢固才會以手觸摸，經過伊
    以手觸摸之後確實會滑動，而被告在上午經伊第一次檢驗時
    ，伊用手觸摸，字體會滑動，伊告知被告，被告就說要告伊
    毀損，在同日十五時三十五分許伊做第二次檢驗，伊還是做
    同樣動作檢驗，伊還是告知被告不合格，被告就說「你還敢
    這樣弄我的車」，然後抓住伊衣領向上拉提，壓迫到伊喉嚨
    ，伊就問被告說「你要幹什麼」，後來伊同事游清秀出來勸
    阻被告，被告才放開伊等語，而證人游清秀於原審法院審理
    時亦到庭證稱：伊當時在工作室門口，有看到被告手上握著
    漿糊，因為被告車身上的字體與一般車輛不同，是用黑色塑
    膠袋剪貼而成，伊同事乙○○基於道路交通安全規則規定必
    須要牢固，所以就蹲下來看是否有牢固，結果被告就出手抓
    趕快上前把雙方架開等語（同見原審卷九十三年十一月九日
    審判筆錄），被告於本院準備程序供稱伊當日上午去檢驗時
    ，乙○○將伊車身上標示的「華」字撕離，伊告他毀損，下
    午去覆檢時，乙○○為了報復，再次破壞伊的「華」字標示
    云云，是證人乙○○上揭所述被告下午再前檢驗時，其同以
    手觸摸車身上標示，仍告知不合格，被告即因而為本件妨害
    公務行為等情，應堪採信，茲查營業小客車應於兩側後門標
    示牌照號碼及公司行號、運輸合作社或個人名稱，後窗玻璃
    標示牌照號碼，標示之材質應為防水漆料或粘貼牢固之材料
    ，其顏色應依規定或為其標示處底色之明顯對比色，且應以
    正楷字體標明，此道路交通安全規則第四十二條第一項第二
    款後段、第三項定有明文，並有交通部公路局總局臺北區監
    理所九十三年四月十三日北監車字第0930006980號函附卷可
    參，查證人乙○○係臺北區監理所之助理工務員，依相關法
    令規定從事車輛之檢驗，本為其執行公務職掌範圍，本件被
    告於九十三年三月三十一日十五時三十五分許駕駛前開營業
    小客車至臺北區監理所申請檢驗車身標示，經駛至指定之檢
    驗車道，由證人乙○○負責檢驗，被告在車身上之標示既非
    使用漆料，為辨明被告之標示材質是否為粘貼牢固之材料，
    實無從單以目視之方法檢視，茲被告於警詢時及原審法院審
    理時供稱伊車身上車主的名字是以藍黑塑膠紙用膠水所粘貼
    的，膠水是需要時間讓他牢固等語（見核退卷第四頁、原審
    卷第一五七頁），而依被告庭呈與前開檢驗當時所用相同材
    質之黑色塑膠紙，經原審法院檢視結果，並無自黏性，而需
    以膠水等黏性粘料加以固定，是證人乙○○以手觸摸確認粘
    貼是否牢固，並無不合，則證人乙○○於檢驗被告營業小客
    車車身上之標示時，為確定其所使用之標示材料是否為防水
    漆料及是否粘貼牢固，並無不合，自屬依法執行公務之行為
    。
(二)至被告雖另以伊於九十三年三月三十一日上午檢驗一次，下
    午檢驗三次，在下午伊會掛號三次，是因乙○○騙伊前二次
    沒有檢驗單，證人乙○○所提資料，與伊檢驗紀錄不符等語
    為辯，惟查於九十三年三月三十一日十一時四分在臺北區監
    理所掛號後，先後為三次覆驗，分別係十一時七分、十五時
    三十五分、十五時五十七分，前二次均因所貼車主名稱未牢
    固，經檢驗後判定為不合格，第三次始因已牢固而判定為合
    格，有卷附檢驗資料在卷可憑（見偵查卷第九頁、第十三頁
    ），況查被告於案發當日究係檢驗幾次，與本案犯罪之成立
    無涉；又被告雖另遞狀聲請傳喚證人乙○○、游清秀、涂瓊
    玉及不詳之掛號人員，以證明被告於九十三年三月三十一日
    下午檢驗時，臺北區監理所是否有管制其他車輛進入車輛檢
    驗場，然依被告所供當時現場只有其、乙○○及游清秀三人
    ，而證人乙○○及游清秀已於警詢、偵查中及原審法院審理
    時分別到庭證述綦詳在卷，且查當時臺北區監理所是否有管
    制其他車輛進入檢驗，與被告是否有本件妨害公務犯行無涉
    ，況本案事實已臻明確，自無再傳訊證人乙○○、游清秀及
    其他當時不在場人之必要，附此敘明。
    綜上所述，被告上揭所辯，要係事後卸責之詞，殊無足採，
    事證明確，被告犯行，洵堪認定。
二、查被告於駕駛上述營業小客車前往臺北區監理所檢驗車身標
    識時，對依法執行公務之乙○○施以強暴，核其所為，係犯
    刑法第一百三十五條第一項之妨害公務罪。原審以被告上述
    犯行，事證明確，援引刑法第一百三十五條第一項、第四十
    一條第一前段及罰金罰鍰提高標準條例第一條前段、第二條
    之規定，並審酌被告之素行，犯罪之動機、目的、手段，對
    於依法執行公務之監理所人員施以強暴，法紀觀念薄弱及犯
    罪後之態度等一切情狀，量處有期徒刑六月，並諭知易科罰
    金折算標準，經核認事用法並無不合，而查被告以駕駛計程
    車為業，因依規定計程車應依法於車身標明牌照號碼及個人
    名稱，而經多次前往臺北區監理所檢驗結果其車身標識均被
    判定不合格，而於上揭時地經檢驗仍判定不合格，一時情急
    致犯本件之罪，惟依其妨害公務之行為尚非至為嚴重，原審
    因而審酌其犯罪情節，量處有期徒刑六月，難認屬過輕，被
    告上訴意旨否認有妨害公務犯行，暨檢察官上訴意旨指摘原
    審量刑過輕，均難認有理由，應予駁回。
據上論斷，應依刑事訴訟法第三百六十八條，判決如主文。
本案經檢察官鄭富銘到庭執行職務。
中　　華　　民　　國　　94　　年　　3 　　月　　11　　日
　　　　　　　　　臺灣高等法院刑事第八庭
                                審判長法　官　吳　敦
　　　　　　　　　　　　　　　　　    法　官  沈宜生
  　　　　　　 　 　　　　　　　　　　法　官  張傳栗
以上正本證明與原本無異。
不得上訴。
                                      書記官  秦慧榮
中　　華　　民　　國　　94　　年　　3 　　月　　14　　日
附錄：本案論罪科刑法條全文
中華民國刑法第一百三十五條第一項
對於公務員依法執行職務時，施強暴脅迫者，處三年以下有期徒
刑、拘役或三百元以下罰金。
